【裁判字號】    97,保險,25
【裁判日期】    970708
【裁判案由】    給付保險金
【裁判全文】
臺灣高雄地方法院民事判決              97年度保險字第25號
原      告  乙○○
被      告  兆豐產物保險股份有限公司
法定代理人  甲○○
訴訟代理人  丙○○
            丁○○
上列當事人間給付保險金事件，本院於民國97年6 月24日言詞辯
論終結，判決如下：
    主  文
被告應給付原告新臺幣柒拾伍萬元，及自民國九十七年二月二十
八日起至清償日止，按年息百分之十計算之利息。
訴訟費用由被告負擔。
    事實及理由
一、按訴狀送達後，原告不得將原訴變更或追加他訴，但擴張或
    減縮應受判決事項之聲明者，不在此限，民事訴訟法第255
    條第1 項第3 款定有明文。本件原告於起訴後將原應受判決
    事項聲明金額之利息起算日即自民國95年2 月4 日起至清償
    日止按年息10％計算之利息，減縮為自起訴狀繕本送達被告
    翌日（即97年2 月28日）起起算，核係訴之聲明金額之減縮
    ，與上揭法條規定相符，依法自應予以准許，合先敘明。
二、原告主張：訴外人李仁青於95年2 月4 日晚上9 時15分許，
    駕駛車牌號碼8711-GQ 自用小客車，沿高雄縣鳳山市○○○
    路229 巷由東往西方向行駛，行經該巷與瑞進路口時，疏未
    注意汽車行經無號誌交叉路口時，應減速慢行，做隨時停車
    之準備，且亦未注意車前狀況，因而撞擊原告所騎乘車牌號
    碼WDW-671 機車，原告因此人車倒地，並受有第1 腰椎壓迫
    性骨折之傷害（下稱系爭車禍）。而李仁青所駕駛上揭汽車
    有向被告投保強制汽車責任保險，原告因系爭車禍已支出醫
    療費用新台幣（下同）200,000 元，且原告之所受上揭傷害
    ，經治療後，醫師診斷為：「骨折變形後，不能重新生長，
    呈現腰椎永久變形，因第一腰椎骨折影響第3 、4 、5 腰椎
    及肌肉僵直，目前腰椎前屈15度、後屈10度、右屈18度、左
    屈17度、右旋25度、左旋24度，永久遺存顯著運動障礙。」
    ，原告已符合強制汽車責任保險殘廢給付標準表第59項第7
    級之殘廢等級，得向被告請領殘廢給付550,000 元，是原告
    得請領之保險給付為醫療費用200,000 元及殘廢給付550,00
    0 元，合計為750,000 元。原告爰依強制汽車責任保險法第
    25條及強制汽車責任保險給付標準第2 條第1 項、第3 條第
    1 項等規定提起本訴。聲明：被告應給付原告750,000 元，
    及自起訴狀繕本送達被告翌日起至清償日止，按年息10％計
    算之利息。
三、被告則以：被告對於原告有發生系爭車禍，且因而受有第1
    腰椎壓迫性骨折之傷害，及李仁青所駕駛上揭汽車有向被告
    投保強制汽車責任保險之事實，均不予爭執，且被告亦同意
    給付原告醫療費用200,000 元，惟就殘廢給付550,000 元部
    分，被告認為原告腰椎之活動範圍，涉及原告之主觀意願，
    原告並未符合強制汽車責任保險殘廢給付標準表第59項第7
    級規定之殘廢等級，是原告請求殘廢給付550,000 元，並無
    理由等語置辯。聲明：原告之訴駁回。
四、兩造對下列事項不予爭執，堪認為真實：
  (一)原告有於95年2 月4 日晚上9 時15分許發生系爭車禍，且受
    有第1 腰椎壓迫性骨折之傷害。
  (二)李仁青所駕駛8711-GQ 自用小客車有向被告投保強制汽車責
    任保險。
五、本件爭點為：原告依據強制汽車責任保險法第25條及強制汽
    車責任保險給付標準第2 條第1 項、第3 條第1 項規定，請
    求被告給付醫療費用200,000 元及殘廢給付550,000 元，有
    無理由？
  (一)按保險人於被保險汽車發生汽車交通事故時，依本法規定對
    請求權人負保險給付之責。保險人因可歸責於自己之事由致
    未在前項規定期限內為給付者，自期限屆滿之次日起，應按
    年利一分給付遲延利息。本保險之給付項目如下：一、傷害
    醫療費用給付。二、殘廢給付。三、死亡給付，強制汽車責
    任保險法第25條第1 項、第3 項、第27條第1 項分別定有明
    文。又受害人因汽車交通事故致身體傷害，強制汽車責任保
    險 (以下簡稱本保險) 之保險人依本法規定為傷害醫療費用
    給付時，以其必須且合理之實際支出之相關醫療費用為限。
    但每一受害人每一事故之傷害醫療費用給付總額，以新台幣
    200,000 元為限。受害人因汽車交通事故致身體殘廢，其殘
    廢程度分為十五等級，各殘廢等級及開具殘廢診斷書之醫院
    層級或醫師，依附表強制汽車責任保險殘廢給付標準表之規
    定。本保險所稱殘廢，指受害人因汽車交通事故致身體傷害
    ，經治療後症狀固定，再行治療仍不能期待治療效果，並經
    合格醫師診斷為永久不能復原之狀態；或經治療一年以上尚
    未痊癒，並經合格醫師診斷為永不能復原之狀態，強制汽車
    責任保險給付標準第2 條第1 項及第3 條第1 、2 項亦定有
    明文。
  (二)就原告請求醫療費用200,000 元部分：原告主張其因系爭車
    禍受有上揭傷害，並已支出醫療費用200,000 元等語，為被
    告所不爭執，且被告於本院審理中亦表示同意給付原告醫療
    費用200,000 元（本院卷第98頁、177 頁），是原告請求被
    告給付醫療費用200,000 元，自屬有據，應予准許。
  (三)就原告請求殘廢給付550,000 元部分：
   (1)原告主張其因系爭車禍所受上揭傷害，經治療後，已符合
     強制汽車責任保險殘廢給付標準表第59項第7 級之殘廢等
     級等語，惟為被告否認，並以前詞為辯。經查，依據強制
     汽車責任保險殘廢給付標準表所定障害項目第59項殘廢等
     級7為 ：「脊柱遺存顯著畸形成顯著運動障害者」（下稱
     系爭殘廢標準），而原告於系爭車禍後，至長庚紀念醫院
     高雄分院進行治療，醫師診斷為：「病患（指原告）曾於
     95年3 月7 日、95年9 月26日至門診治療，腰椎前屈15度
     、後屈10度、右屈20度、左屈20度、右旋30度、左旋30度
     ，永久遺存顯著運動障礙，需長期復健及他人照顧，並需
     使用支架。」，有原告提出之長庚紀念醫院高雄分院診斷
     證明書（診療日期分別為96年12月4 日及97年5 月6 日）
     2 份附卷可憑（本院卷第6 頁、第182 頁），且原告至財
     團法人義大醫院就診後，醫師診斷為：「患者（指原告）
     於97年4 月16日及4 月24日至本院重新檢測，經本院X 光
     攝影及MRI （核磁共振）檢查結果，病患確實第一腰椎骨
     折，骨折變形後，不能重新生長，呈現腰椎永久變形，因
     第一腰椎骨折影響第3 、4 、5 腰椎及肌肉僵直，目前腰
     椎前屈15度、後屈10度、右屈18度、左屈17度、右旋25度
     、左旋24度，永久遺存顯著運動障礙。」，此有原告提出
     之財團法人義大醫院診斷證明書（診療日期為97年4 月25
     日）1 份附卷可參（本院卷第181 頁），而長庚紀念醫院
     高雄分院及財團法人義大醫院均係高雄縣之地區教學醫院
     ，有台灣南部地區教學醫院一覽表1 份附卷可憑，是長庚
     紀念醫院高雄分院及財團法人義大醫院所出具上揭診斷證
     明書3 份，其可信性應無疑義，均屬可採。而依上揭診斷
     證明書3 份所載原告之治療情形可知，原告因系爭車禍所
     受第一腰椎骨折傷害，其因骨折變形後，已不能重新生長
     ，呈現腰椎永久變形，且腰椎活動範圍受限，已永久遺存
     顯著運動障礙，足認原告經治療後之傷勢，已符合「脊柱
     遺存顯著畸形成顯著運動障害者」之系爭殘廢標準，堪可
     認定，從而，被告辯稱：原告並未符合系爭殘廢標準云云
     ，自不足為採。
   (2)原告之傷勢經治療後，已符合系爭殘廢標準，業如上述，
     而依強制汽車責任保險給付標準第3 條第3項第7 款規定，
     第7 等級之殘廢程度給付標準為550,000 元，是原告請求
     被告給付殘廢給付550,000 元，自有理由，應予准許。
六、綜上所述，原告請求被告給付醫療費用200,000 元，業據被
    告同意給付，且原告之傷勢經治療後已符合系爭殘廢標準，
    被告應給付原告殘廢給付550,000 元，從而，原告依據強制
    汽車責任保險法第25條及強制汽車責任保險給付標準第2 條
    第1 項、第3 條第1 項、第3 項第7 款等規定，請求被告給
    付醫療費用200,000 元及殘廢給付550,000 元，合計750,00
    0 元，及自起訴狀繕本送達被告翌日（即97年2 月28日）起
    至清償日止，按年息10％計算之利息，為有理由，應予准許
    。
七、據上論結，本件原告之訴為有理由，依民事訴訟法第78條，
    判決如主文。
中    華    民    國    97    年     7     月    8    日
                      民事鳳山分庭法  官  呂憲雄
正本證明係照原本作成。
如不服判決，應於送達後二十日內，向本院提出上訴狀並表明上
訴理由，如於判決送達前提起上訴者，應於判決送達後十日內補
提上訴理由書（須附繕本）。
中    華    民    國    97    年     7     月    8    日
                                  書記官  李文廣


司法院資訊處製作；財團法人民間司法改革基金會備份。
